【裁判字號】    92,易,1125
【裁判日期】    920428
【裁判案由】    贓物等
【裁判全文】
臺灣臺中地方法院刑事判決                        九十二年度易字第一一二五號
    公  訴  人  臺灣臺中地方法院檢察署檢察官
    被      告  戊○○
                乙○○
                丁○○
                甲○○
    右  一  人
右列被告因贓物等案件，經檢察官提起公訴（九十二年度偵字第一四四七號），本院
判決如左：
    主  文
戊○○共同搬運贓物，處有期徒刑陸月，如易科罰金，以佰元折算壹日。
乙○○、丁○○共同搬運贓物，各處有期徒刑肆月，如易科罰金，均以佰元折算壹
日。
甲○○共同搬運贓物，累犯，處有期徒刑陸月，如易科罰金，以佰元折算壹日。
    事  實
一、甲○○曾於民國（下同）八十六年間因寄藏贓物等罪，經臺灣高等法院臺中分院
    判處有期徒刑二年六月確定，於九十年二月二十五日執行完畢，猶不知悔改，復
    與戊○○、乙○○、丁○○共四人，於民國（下同）九十二年一月五日，在台中
    市○○○路○段三○○之一○○號之「保固汽車修配廠」（修配廠負責人為陳筠
    ，該修配廠是由不知情的陳筠借予綽號「阿文」之梁貴彬使用），明知並非熟識
    ，且已不知去向之梁貴彬（竊盜部分另由檢察官簽分案偵辦中）所竊取，市價約
    新台幣（下同）一百二十萬元，車牌號碼原為８Ｊ─６６９３號之ＢＥＮＺ自用
    小客車，係屬來路不明之贓物（該車係丙○○所有，於九十一年十二月十九日四
    時許，在台南市○○路○段四七九號所失竊），竟仍由梁貴彬委請戊○○出面邀
    人至上址拆解車體，並將拆解後之車體搬運至停在一旁之自用小貨車上，戊○○
    遂分別以電話邀乙○○、丁○○、甲○○三人至上開「保固汽車修配廠」內，由
    戊○○、乙○○、丁○○分別將上開車輛加以解體破壞，並將解體後之贓物搬運
    至停在該修配廠內，為不知情之王文正所有之車號Ｋ６─５１４８號自用小貨車
    ，及宏泰汽車材料有限公司（下稱宏泰公司）所有之車號７Ｂ─１８６９號自用
    小貨車上（該二輛車係宏泰公司負責人陳彥琿借予他人使用），而甲○○則亦負
    責將解體後之贓物搬運上該二輛自用小貨車上，代價則為每人一千元。嗣於當日
    下午二時許，經警接獲線報知悉上址有解體贓車一事，旋即派員前往現場監控埋
    伏，發現戊○○、乙○○、丁○○與甲○○四人正在汽車修配廠內解體贓車，直
    至下午五時許，見戊○○先行出來且將汽車修配廠之鐵門打開，立即上前將渠等
    四人逮捕，當場並查獲已遭解體完畢之上開贓車及作案用的電鋸一支。
二、案經台中縣警察局清水分局報請臺灣臺中地方法院檢察署檢察官偵查起訴。
    理  由
一、訊據被告戊○○、乙○○、丁○○、甲○○四人固坦承於右揭時地分別解體上開
    自用小客車，並將解體後之自用小客車搬運至該修配廠內之二輛自用小貨車上之
    事實不諱，惟矢口否認有何犯行，一致辯稱：渠等均不知道該車係贓車云云。經
    查上開自用小客車係被害人丙○○所有，於九十一年十二月十九日四時許，在台
    南市○○路○段四七九號所失竊，業據被害人丙○○指訴綦詳，復有車輛竊盜、
    車牌失竊報案資料及贓物認領保管收據附卷可稽，是該自用小客車為贓物至明。
    再查，被告戊○○於偵訊時供稱：我剛去有懷疑（該車是贓車），但他說那是報
    廢車（九十二年度偵字第一四四七號卷第七二頁），我們不知道車子是誰的，也
    不知道它的來源，我們也無法確認車輛的來源是否合法，因我們缺錢，所以還是
    作解體的工作等語（同上偵查卷第八三頁）；被告乙○○於偵訊時亦供稱：我們
    不知道車子是誰的，也不知道它的來源，我們也無法確認車輛的來源是否合法，
    因我們缺錢，所以還是作解體的工作等語（同上偵查卷第八三頁）；被告丁○○
    於警詢供稱：我大約知道是部贓車等語（九十二年度偵字第一四四七號卷第二十
    一頁），於偵訊時供稱：我們不知道車子是誰的，也不知道它的來源，我們也無
    法確認車輛的來源是否合法，因我們缺錢，所以還是作解體的工作等語（同上偵
    查卷第八三頁）；被告甲○○於警訊供稱：（問：你是否知道警方查獲之汽車零
    件為贓物？答）我從零件外觀判定是贓物，（問：既然你知悉該批汽車零件為贓
    物，你還協助搬運？）我想大家是朋友，想趕快搬一搬，請他們載我回家等語（
    同上偵查卷第十八頁），於偵訊時亦供承：我是去找戊○○，我只是幫他搬，我
    看的時候有感覺那車有問題，我想說只是幫忙而已，我不好意思問他等語（同上
    偵查卷第七一頁），則渠等既對該車有懷疑是贓車，惟仍分別予以解體、搬運，
    顯然渠等對於搬運贓物犯行，並無違背渠等之本意，況被告戊○○並未曾從事汽
    車之相關工作，此為其所自承，而本件又係為一位認識不深之友人（梁貴彬）從
    事汽車解體、搬運之工作，也未索取任何汽車來源證件，其焉會不知該車是贓車
    ？所辯自不足採，此外被告四人在上址參與解體、搬運之過程，均經警方全程監
    控了解，此業據台中縣警察局清水分局沙鹿分駐所所長林宿種到庭證述詳實，另
    有現場照片十二張及電鋸一把扣案足憑，故本件事證明確，被告四人犯行堪以認
    定。
二、核被告四人所為，均係犯刑法第三百四十九條第二項之搬運贓物罪。公訴意旨認
    被告四人所為，係犯刑法第三四十九條第一項之收受贓物罪，惟查，所謂「收受
    」贓物係指現實之授受贓物而言，經查，本案被告四人均供稱，渠等到達上開修
    配廠時，該自用小客車已在該處，有部分被拆解，渠等則分別拆解車體、並搬運
    至停在修配廠內之二輛自用小貨車上等語，則渠等四人均無現實之授受贓物之行
    為，自不得謂係收受贓物，故渠等之搬運行為，亦不得謂係收受贓物後之搬運贓
    物行為，而應係單純之搬運贓物行為，公訴意旨此部分容有誤會，惟因二者基本
    社會事實同一，本院自得變更起訴法條，併此敘明。又被告四人彼此之間，有犯
    意聯絡及行為分擔之關係，均為共同正犯。被告甲○○曾於八十六年間因寄藏贓
    物等罪，經臺灣高等法院臺中分院判處有期徒刑二年六月確定，於九十年二月二
    十五日執行完畢，此有臺灣高等法院被告全國前案紀錄表附卷可稽，其於五年內
    再犯本件之罪，為累犯，應依法加重其刑。爰審酌被告四人之犯罪動機、目的、
    手段及犯罪後之態度，其中戊○○係邀約者，而甲○○係累犯等一切情狀，分別
    量處如主文所示之刑，並均諭知易科罰金之折算標準。扣案之電鋸一支，雖為被
    告等人解體贓車所用，惟為保固汽車修配廠所有，並非被告等人所為，爰不諭知
    沒收，併此敘明。
三、公訴意旨另以被告四人將上開車輛加以解體破壞，使原贓車變形，喪失證明其為
    贓物之效用，而湮滅梁貴彬涉犯竊盜罪之證據，此部分所為，係犯有刑法第一百
    六十五條之湮滅刑事證據罪嫌。惟查，「本條（按指刑法第一百六十五條）所謂
    「刑事被告案件」，指因告訴、告發、自首等情形開始偵查以後之案件」，有最
    高法院二十四年度總會決議可資參照。本案被害人丙○○僅向警察機關報案汽車
    失竊，而在查獲本案時梁貴彬之竊盜案尚未進入偵查階段，故依上開最高法院決
    議，被告四人所為，尚不構成刑法第一百六十五條之湮滅刑事證據罪，此部分本
    應為無罪之諭知，惟因此部分若成立，與被告上開經起訴判刑部分，有牽連犯之
    裁判上一罪之關係，爰不另為無罪之諭知，併此敘明。
據上論斷，應依刑事訴訟法第二百九十九條第一項前段、第三百條，刑法第二十八條
、第三百四十九條第二項、第四十七條、第四十一條第一項前段，罰金罰鍰提高標準
條例第一條前段、第二條，判決如主文。
中      華      民      國      九十二      年    四    月    二十八    日
                                臺灣臺中地方法院刑事第一庭
                                    法  官  郭  瑞  祥
右正本證明與原本無異。
如不服本判決，應於判決送達後十日內向本院提出上訴狀，上訴於臺灣高等法院臺中
分院( 須附繕本 )。
                                          書記官
中    華    民    國      九十二      年       四      月     二十九    日
附錄論罪科刑法條
中華民國刑法第三百四十九條
收受贓物者，處三年以下有期徒刑、拘役或五百元以下罰金。
搬運、寄藏、故買贓物或為牙保者，處五年以下有期徒刑、拘役或科或併科一千元以
下罰金。
因贓物變得之財物，以贓物論。


司法院資訊處製作；財團法人民間司法改革基金會備份。
